【裁判字號】    96,簡上,158
【裁判日期】    970415
【裁判案由】    履行契約
【裁判全文】
臺灣板橋地方法院民事判決             96年度簡上字第158號
上  訴  人  乙○○
訴訟代理人  粘舜權律師
            吳茂榕律師
被上訴人    己○○
                        樓
訴訟代理人  王建智律師
複訴訟代理  王俊權律師
人          舒正本律師
上列當事人間請求履行契約事件，上訴人對於中華民國96年5 月
29日臺灣板橋地方法院板橋簡易庭95年度板簡字第6705號第一審
判決提起上訴，經本院於97年4 月1 日言詞辯論終結，判決如下
：
    主  文
上訴駁回。
第二審訴訟費用由上訴人負擔。
    事實及理由
一、本件上訴人起訴主張：
    (一)坐落臺北縣土城市○○路○ 段280 巷「世紀經典社區大廈
      」於民國82年間建造完成，該社區地下2 樓共設有88個法
      定停車位，因其數量不敷全體住戶使用，故究由該社區住
      戶何者取得停車位，皆取決於住戶買受特定門牌號碼之建
      物時，按分管協定約定之建物共同使用部分權利範圍，是
      否包含停車位（即民間俗稱「車公」）之應有部分比例而
      定。世紀經典社區大廈5 號（C5棟）、7 號（C3棟）兩棟
      樓均為8 層樓建築，其中1 樓部分均作為大廳使用，現無
      人居住。建物登記第二類謄本中，建物共同使用部分之權
      利範圍，為小公及車公之總合。其車公之比率為：
      1.沒買車位者：5 號（C5棟）登記土地持分為416/100000
        ，7 號（C7棟）登記土地持分為297/100000，5 號對共
        同使用部分即3725建號登記之權利範圍標示為145/
        100000，7 號對共同使用部分即3725建號登記之權利範
        圍則為107/100000。
      2.有買車位者：有購買停車位之住戶，不論5 號或7 號，
        該停車位受登記土地所有權應有部分85/100000 、受建
        物所有權登記除上開應有部分107/100000或145/100000
        外，應另增加建物共同使用部分即3725建號658/100000
        之權利範圍。
      因該2 棟建物坐落同一地號，故如果買二間房子以上者，
      土地持分加總計算，不會分開計算，但建物部分則分開列
      明。就5 號及7 號，有車位之土地持分為798/100000，其
      乃來自於分子297 （7 號土地持分）加416 （5 號土地持
      分）加85（車位持分）等於798/100000，未購買停車位者
      ，其土地所有權登記5 號416/1 00000 及7 號297/100000
      ，此有同棟沒買車位之訴外人蔡幸娟及楊淳嘉之持分可稽
      。
    (二)上訴人與訴外人呂芳歲、呂趙秀月（為證人丙○○之妻）
      及丁○○4 人，乃兄弟關係，分別係該社區5 號（C5棟）
      及7 號（C7棟）5 樓至8 樓之所有權人。最初分配車位，
      就合建部分4 共有人只分到2 個停車位，另建設公司蒔興
      企業股份有限公司（下稱蒔興公司）分到7 個停車位，全
      部登記在上訴人名下，分別為地下停車場之編號37至39、
      49、67、68、90、91等共9 個法定停車位。其後出售2 個
      ，剩下7 個停車位。而每個停車位對土地之85/ 100000
      之所有權應有部分，全部登記在上訴人名下，建物權利範
      圍658/100000之應有部分，仍歸其餘共有人所有不變。
    (三)除上訴人外之其他3 位共有人，土地持分都是798/100000
      ，亦即只有一個完整之停車位，但卻都使用2 個車位，亦
      即另一個法定停車位有建物持分而無土地持分，依法本屬
      欠缺完整使用停車位之權限。惟因彼此共有人間有親屬關
      係，故共有人間平素如何使用上開停車位，均係由上訴人
      統籌規劃，分管協定約定交由共有人間輪流無償使用，每
      人每年使用半年，共有人間對於依照此方式使用停車位，
      並無異議。嗣丁○○所有之臺北縣土城市○○路○ 段280
      巷5 號7 樓（建號：土城市○○段3687建號）、7 號7樓
      （建號：土城市○○段3686 建號）2 筆房地，因故遭法
      院拍賣，由訴外人甲○○拍定取得所有權，於91年10月22
      日完成所有權移轉登記，之後甲○○復將上開房地出賣予
      訴外人楊文瑞，於94年4 月18日完成所有權移轉登記。楊
      文瑞於94年間死亡，上開房地皆由其子即被上訴人單獨繼
      承，並於94年11月17日完成分割繼承登記。被上訴人因繼
      承取得5 號7 樓及7 號7 樓房地，並承繼前手丁○○之使
      用狀況而有編號49、67停車位之使用權，且均有建物權利
      範圍658/ 100000 之應有部分，惟於土地則僅受1 停車位
      之土地所有權應有部分85/100000 之登記，尚缺相當於一
      停車位之土地權利範圍登記，此部分即登記在上訴人名下
      。故上訴人受登記之土地權利為所有權應有部分255/
      100000，亦即有3 個85/100000 （上訴人原本受登記有4
      個車位之土地持分，即340/100000，其後共有人呂芳歲出
      售1 個車位給呂麗瓊，移出85/100000 ，故剩下255/
      100000）。依法該欠缺土地持分之車位，共有人並無完整
      使用上開停車位之權限，乃兄弟間共同使用，依分管約定
      每人使用半年。被上訴人既然係因繼承而來，繼承之前乃
      屬買賣，買賣之前係屬拍賣而來，均屬繼受取得，自需遵
      守分管協定，每人每年使用該車位半年之約定。
    (四)依車位分管協定，系爭車位每年交付上訴人使用半年，因
      被上訴人並非上訴人親屬，上訴人自無由同意被告繼續無
      償使用上開停車位，卻由上訴人繳付地價稅之不合理情況
      。被上訴人繼受取得系爭車位，自應遵守分管協定權利義
      務之約定。為此，爰依系爭停車位共有人之分管契約之法
      律關係提起本訴，請求被上訴人應將坐落土城市○○段
      926 地號上3687建號，即門牌號碼臺北縣土城市○○路○
      段280 巷「世紀經典社區大廈」5 號7 樓所分管之地下2
      樓停車位編號67號之法定停車位，於每年7 月1 日零時起
      至12月31日24時止（即半年時間）交付上訴人使用。原審
      為上訴人敗訴之判決，上訴人不服提起上訴，並聲明：(一)
      原判決廢棄。(二)被上訴人應將坐落土城市○○段926 地號
      上3687建號，即門牌號碼臺北縣土城市○○路○ 段280 巷
      「世紀經典社區大廈」5 號7 樓所分管之地下2 樓停車位
      編號第67號之法定停車位，於每年7 月1 日零時起至12月
      31日24時止（即半年時間）交付上訴人使用。
二、被上訴人則抗辯：
    (一)丁○○於取得上開5 號、7 號房地所有權後即自始連續占
      有使用49號及67號2 個停車位，且繳納2 個停車位之管理
      費。上訴人於原審所提出車公產權持分一覽表中明確顯示
      ，丁○○所有門牌號7 號7 樓欄位右方註記有「建號：
      11199 停車位：1 」；5 號7 樓欄位右方則註記有「建號
      11200 停車位：1 」。上訴人所提上開車公產權持分一覽
      表中，明確註記丁○○因上開5 號7 樓及7 號7 樓房地而
      占有使用2 個車位，顯無疑問。而丁○○及其他擁有798/
      100000土地持分的3 位共有人，皆分別使用兩個車位，亦
      為上訴人所自承。甲○○經由法院拍賣而自丁○○處取得
      上開房地所有權暨2 個車位使用權，再經買賣由楊文瑞繼
      受全部之權利，其後再由被上訴人全部繼承。丁○○因上
      開房地之所有權而擁有系爭車位之使用權，該車位使用權
      自應隨上開爭房地所有權之移轉而移轉，並不因所有權人
      與上訴人是否有親戚關係而異。即便認丁○○原本不具兩
      個車位之完整使用權，甲○○經由法院拍賣點交而取得房
      地所有權暨2 個車位使用權，已善意取得該2 個車位使用
      權。退萬步言之，即便認甲○○未完整取得該兩個車位使
      用權，嗣楊文瑞經買賣亦已善意取得該2 個車位使用權，
      則被上訴人經由繼承已合法取得系爭車位使用權。
    (二)系爭房地經法院拍賣，由甲○○取得所有權，並經點交，
      此除有法院拍賣卷外，並有丁○○所立切結書可證。甲○○於95年度板簡調字第226 號履行契約事件中，亦明確證
      言「有買兩個車位，編號49、67，車位的權狀在共同使用
      部分，沒有獨立權狀，登記在建物登記簿謄本的共同使用
      部分」，與上開事實完全相符。準此，甲○○因買賣自丁○○處繼受取得系爭兩個車位之使用權並無疑義。退萬步
      言之，即便如原告所主張而認為丁○○因土地持分不足並
      無兩個車位之完整使用權，甲○○亦已善意取得系爭兩個
      車位之使用權。再退萬步，即便認甲○○並未繼受取得或
      善意取得係爭兩個車位之使用權，丁○○與甲○○相繼以
      所有之意思，善意占有使用系爭2 個停車位並繳納兩個車
      位之管理費長達10年以上（83年2 月至94年4 月，見95年
      1 月28日言詞辯論筆錄第3 頁證人甲○○證詞)， 亦已因
      時效而取得系爭2 個車位之使用權。上訴人之訴顯無理由
      。並聲明：請求駁回上訴。
三、兩造不爭執之事實為：
    (一)上開坐落臺北縣土城市○○路○ 段280 巷「世紀經典社區
      大廈」C5棟及C7棟區分所有權人未購買停車位者，對於共
      同使用部份即3725建號建物應登記權利範圍為所有權應有
      部分145/100000及107/ 100000 ，有購買車位者則再增加
      登記所有權應有部分658/100000。
    (二)被上訴人所有5 號（C5棟）7 樓、7 號（C7棟）7 樓房地
      ，原登記為丁○○所有，嗣由甲○○因拍賣取得所有權，
      再因買賣讓與楊文瑞，其後由被上訴人因繼承取得所有權
      。其對於共同使用部份即3725建號登記之所有權權利範圍
      ，分別為應有部分803/100000及765/100000，對坐落基地
      即土城市○○段926 地號土地則均登記所有權應有部分
      798/ 100000 。
    (三)系爭49號及67號停車位目前均由被上訴人使用。
四、上訴人主張系爭67號停車位應為其與呂芳歲、呂趙秀月及丁○○所共有，約定由上訴人與丁○○各使用半年，被上訴人
    應受該分管契約之拘束，爰依共有人間之分管契約，請求被
    上訴人交付車位等語，但為被上訴人所否認，抗辯：系爭停
    車位應為被上訴人所專用等語。則本件應審究之爭點為系爭
    67號停車位是否原為上訴人、呂芳歲、呂趙秀月及丁○○所
    共有，並約定由上訴人與丁○○各得使用半年？如有，該約
    定是否得拘束被上訴人？經查，
    (一)按請求履行債務之訴，除被告自認原告所主張債權發生原
      因之事實外，應先由原告就其主張此項事實，負舉證之責
      任，必須證明其為真實後，被告於其抗辯事實，始應負證
      明之責任，此為舉證責任分擔之原則。最高法院著有43年
      台上字第377 號判例意旨可資參照。查上訴人主張系爭67
      號停車位為其與呂芳歲、呂趙秀月及丁○○所共有，並約
      定由上訴人與丁○○各使用半年等情，為被上訴人所否認
      ，依上開判例意旨，自應由上訴人先就系爭67號停車位係
      屬共有，並共有人間有上開內容之分管協議存在，負證明
      之責。
    (二)查上訴人主張坐落臺北縣土城市○○路○ 段280 巷「世紀
      經典社區大廈」係由其與呂芳歲、呂趙秀月及丁○○4 人
      提供土地與蒔興公司合建，丁○○前所使用之編號49、67
      號停車位中，編號67號停車位依合建契約應分配予合建地
      主即上訴人及呂芳歲、呂趙秀月及丁○○等情，業據證人
      丙○○證述：「（問：世紀經典社區是否你所興建？）蒔
      興建設公司所興建，我是負責人。當時我請賣房子的廣告
      公司講的很清楚，就是加買停車位跟沒有加買停車位持分
      登記是不同的。」、「在車位方面我是有2 個身分，1 個
      是地主就是我們是兄弟，67、68是我們地主分到的，其他
      7 個車位是我們建設公司分到依合夥分到的。系爭建案是
      我跟上訴人合夥的。後來登記的時候丁○○部分，因為我
      們要區分地主與合夥之產權，所以丁○○部分在建物登記
      2 個車位的產權，但土地則登記在上訴人名下。地主分配
      的2 個停車位，1 個登記在丁○○名下，1 個登記在上訴
      人名下，但丁○○只能分半個。」等語（見本院卷第55頁
      ，97年1 月11日準備程序筆錄）、證人丁○○證述：「（
      法官問：位於台北縣土城市○○路280 巷5 號7 樓、7 號
      7 樓是否原本你所有？）是的。我配半個停車位，因為這
      房子是我們公有地，我們地主還有3 個叔叔平分，我2 個
      叔叔是建商，所以取得幾個車位我不清楚，我應該受分配
      的價金只有分配半個車位。我自己挑的是67、68車位，這
      2 個車位是4 個人共有。後來建物被法院拍賣，由甲○○
      取得。」、「停車位如何處理我完全沒有經手，我受分配
      的半個車位，我只知道在67、68，其餘的我都不清楚，停
      車位的部分都是丙○○在負責。」、「49我租給人家，67
      號我自己用，有時也用到我叔叔的停車位」等詞（見本院
      卷第52-53 頁，本院97年1 月11日準備程序筆錄）可憑，
      並有原始車位車公分配比例表、地下二層車位分配表附於
      本院95年度訴字第1260號卷第11-14 頁、第38-39 頁，尚
      堪採信。
    (三)又該世紀經典社區大廈之停車位，無獨立所有權狀，有購
      買停車位之區分所有權人對於停車位之權利，係登記於建
      物共同使用部分即3725建號及其坐落土地之所有權應有部
      分，其中，C5棟及C7棟建物之區分所有權人未購買停車位
      者，對於該3725建號之權利範圍係應登記為所有權應有部
      分145/100000及107/ 100000 ，對於土地之權利範圍則登
      記為所有權應有部分416/100000及297/100000；有購買車
      位者，其停車位部分則登記占土地所有權應有部分85/
      100000，占該3725建號所有權應有部分658/100000等情，
      業據證人丙○○於本院97年1 月11日準備程序期日到場證
      述：「（問：世紀經典社區是否你所興建？）蒔興建設公
      司所興建，我是負責人。當時我請賣房子的廣告公司講的
      很清楚，就是加買停車位跟沒有加買停車位持分登記是不
      同的。」、「5 號建物部分沒有買車位持分是145/100000
      ，7 號是107/ 100000 。有買車位的人持分分別加上658/
      100000。」、「土地部分，如果只有1 個車位，以基準持
      分加85/ 100000，如果是2 個車位的話，就是170/100000
      ，基準5 號部分是416/100000，7 號部分是297/100000。
      」、「（上訴人訴代：丁○○登記上是登記幾個停車位？
      ）房子登記2 個，土地登記1 個，所以他應該是1 個半的
      停車位。如果他有2 個車位，土地部分要再加85/ 100000
      。」等語在卷可稽（見本院卷第55- 56頁，97年1 月11日
      準備程序筆錄），核與證人甲○○於原審到場證述：車位
      權狀在共同使用部分，沒有獨立權狀，登記在建物登記簿
      謄本的共同使用部分，每個有車位者分配在建物部分多
      10.54 坪等語（見原審卷第26頁，95年11月28 日 調解程
      序筆錄）、證人呂理堅於原審到場證述：1 個車位的土地
      持分是85/ 100000等詞（見原審卷第73頁，96 年5月15日
      言詞辯論筆錄）大致相符。而被上訴人所有C5 棟5號7 樓
      及C7棟7 號7 樓建物及基地，對於3725建號登記之權利範
      圍，分別為所有權應有部分803/ 100000 及765/100000，
      對於土地所有權應有部分則均登記為798/ 100000 （即
      416/100000+296/100000+85/ 100000=798/ 100000），此
      有土地及建物登記第二類謄本各2 份附於本院95年度訴字
      第1269號卷第40-43 頁可稽，並為兩造所不爭。則依被上
      訴人遞轉繼受自丁○○所受登記權利範圍換算，固不足受
      2 個停車位專用權之分配。
    (四)惟世紀經典社區大廈自於82年間興建完成後，系爭編號67
      號停車位，對於建物共同使用部分即3725建號之權利範圍
      ，自始即登記於丁○○名下（嗣隨同上開5 號7 樓建物移
      轉予被上訴人），對於其坐落土地之所有權應有部分，則
      係登記於上訴人名下之事實，業據證人丙○○證述：「‧
      ‧，67、68是我們地主分到的，其他7 個車位是我們建設
      公司分到依合夥分到的。系爭建案是我跟上訴人合夥的。
      後來登記的時候丁○○部分，因為我們要區分地主與合夥
      之產權，所以丁○○部分在建物登記2 個車位的產權，但
      土地則登記在上訴人名下。地主分配的2 個停車位，1 個
      登記在丁○○名下，1 個登記在上訴人名下，但丁○○只
      能分半個。」」等語（見本院卷第55頁，97年1 月11日準
      備程序筆錄）明確，再由證人丁○○與丙○○均證述丁○○就系爭停車位僅有1/2 權利，有如前述，上訴人本件聲
      明亦係請求與被上訴人按年各輪流使用系爭停車位半年以
      觀，系爭停車位，是否未經合建地主協議分歸上訴人與丁○○取得，而仍由全體合建地主共有，已非無疑問。況且
      ，該67號停車位一向均為丁○○單獨使用，並負責繳納管
      理費乙節，亦據證人丁○○證述：「‧‧車位在法拍之前
      我都有繳管理費，我叔叔都沒有住那邊，所以車位都隨便
      我用，我有繳兩個車位的管理費，就是49、67。地下室停
      車場的車位如何分配使用我不清楚，我只知道沒有人的，
      屬於我們的，我們都可以停。」、「49我租給人家，67
      號我自己用，有時也用到我叔叔的停車位。」等詞（見本
      院卷第52-53 頁，本院97年1 月11日準備程序筆錄）可據
      ，並無上訴人與丁○○各使用半年之情事。上訴人主張系
      爭67號停車位係屬其與呂芳歲、呂趙秀月及丁○○所共有
      ，並共有人有為其與丁○○各使用半年之分管協議，尚難
      信為真實。
    (五)上訴人就此雖提出住戶聲明書及舉證人呂理堅、丁○○、
      戊○○、丙○○為證，惟查，
      1.依上訴人所提附於原審卷第38-39 頁之住戶聲明書，其
        上記載：「本人為台北縣土城市○○路1 段280 巷『世
        紀經典社區大廈』之住戶，為世紀經典社區大廈停車位
        之分管約定，聲明如下：本人當初向建設公司即蒔興企
        業股份有限公司買受『世紀經典社區大廈』建物時，建
        設公司與買受人全體間均同意：若欲取得停車空位之使
        用權，則除一般建物本身應分擔之公設外，買受時需另
        支付車位之買賣價金，以買受一個停車位之土地持分為
        85/100000 及建物共同使用持分為658/100000，方可取
        得停車位之使用權，此由建設公司土地代書處理過戶事
        宜時，均有加以說明及約束。嗣建設公司業依買受人有
        無買受停車位為不同持分之登記完畢，此確為買受人就
        社區停車位所為之分管協議無訛，意即惟有買受停車位
        之土地及建物持分者，方可取得本社區停車位之使用權
        。特此聲明如上。」等語、並證人戊○○證述：「我們
        是廣告公司，丙○○是建商，我們負責銷售的部分，這
        批建物是在81、82年間銷售，當時我的職務是專案，這
        社區的地下停車位當然由買的人使用，我們有分建物的
        部分跟車位的部分，買建物的部分不一定要買車位，如
        果有買車位，就有產權持分。這個我在銷售的時候我跟
        購買的人說明。當時購買的人都同意加買車位的人才可
        以使用車位。我對建商受分配的戶數及停車位的個數，
        因為時間已久，我已記不清楚。丁○○應分配幾個車位
        我也不清楚。」等詞（見本院卷第54頁，97年1 月11日
        準備程序筆錄），均僅足證明「世紀經典社區大廈」之
        區分所有權人於購買房地時，有達成該社區之車位由有
        購買停車位之區分所有權人專用之協議，尚無從資為系
        爭67號車位係屬上訴人及呂芳歲、呂趙秀月、丁○○所
        共有，並共有人間有由上訴人與丁○○各使用半年約定
        存在之認定。
      2.又證人丁○○雖證述編號67、68號停車位為地主合建取
        得，其應僅得受半個停車位之分配等語，但亦證明系爭
        67號停車位一向由其使用，並繳納管理費等詞（見本院
        卷第52-53 頁，本院97年1 月11日準備程序筆錄），有
        如前述，足見系爭67號停車位向均由丁○○單獨使用，
        並負責繳納管理費，並無與上訴人各使用半年之情事。
        是亦無從據其證詞推認就系爭67號停車位有由上訴人與
        丁○○共同使用，並上訴人得使用之時間為每年7 月1
        日零時起至12月31日24時止為內容之分管協議存在。
      3.至於證人丙○○雖證述：「67、68是我們地主分到的，
        其他7 個車位是我們建設公司分到依合夥分到的。‧‧
        地主分配的2 個停車位，1 個登記在丁○○名下，1 個
        登記在上訴人名下，但丁○○只能分半個。」、「（上
        訴人訴代問：9 個車位的產權是否已清算清楚了？）還
        沒有清算，所以9 個車位有1 個登記在我妹妹名下，現
        在已經移轉掉，其餘是分別登記在我們兄弟名下，這只
        是暫時的登記，因為我們的產權還沒有清算。」、「（
        上訴人訴代問：丁○○登記上是登記幾個停車位？）房
        子登記2 個，土地登記1 個，所以他應該是1 個半的停
        車位。」等語（見本院卷第55頁，97年1 月11日準備程
        序筆錄），但僅得認定丁○○並非自始得受2 個停車位
        專用權之分配，但亦無從據認系爭67號停車位有應由兩
        造共用，並上訴人得使用之時間為每年7 月1 日零時起
        至12月31日24時止之分管協議存在。
      4.此外，上訴人就系爭67號停車位係屬上訴人及呂芳歲、
        呂趙秀月、丁○○所共有，並上開共有人間有約定上訴
        人得使用之時間為每年7 月1 日零時起至12月31日24時
        止內容之協議乙節，並未再舉證以為證明，所為主張自
        難信為真實。
五、綜上所述，依上訴人之舉證，既無法推認系爭67號停車位係
    屬上訴人及呂芳歲、呂趙秀月、丁○○所共有，並上開共有
    人間有約定上訴人得使用之時間為每年7 月1 日零時起至12
    月31日24時止內容之分管協議存在，則上訴人據以主張依分
    管契約請求被上訴人將坐落台北縣土城市○○段926 地號上
    3687建號停車位編號第67號之停車位，於每年7 月1 日零時
    起至12月31日24時止（即半年時間）交付上訴人使用，即無
    理由，不應准許。原審為上訴人敗訴之判決，並無不合。上
    訴意旨指摘原判決不當，求予廢棄改判，為無理由，應予駁
    回。
六、因本案事證已臻明確，兩造其餘主張陳述及所提之證據，經
    審究認無礙勝負之判斷，爰不一一論述，附此敘明。
七、據上論結，本件上訴為無理由，依民事訴訟法第436 條之1
    第3項 、第449 條第1 項、第78條，判決如主文。
中    華    民    國    97    年    4     月    15    日
                  民事第二庭    審判長法  官  蕭胤瑮
                                      法  官  鍾啟煌
                                      法  官  陳麗玲
以上正本證明與原本無異。
不得上訴。
中    華    民    國    97    年    4     月    15    日
                                      書記官  陳玉心


司法院資訊處製作；財團法人民間司法改革基金會備份。
